【裁判字號】    90,聲再,81
【裁判日期】    900315
【裁判案由】    侵占聲請再審
【裁判全文】
臺灣高等法院臺中分院刑事裁定                        九十年度聲再字第八一號
    再審聲請人
    即受判決人 甲○○
右聲請人，因被告侵占案件，對於本院中華民國九十年三月十五日確定判決（八十九
年度上易字第二八三九號），聲請再審，本院裁定如左：
      主  文
再審之聲請駁回。
      理  由
一、聲請意旨略稱：（一）本院上開確定判決認定系爭漁筏係聲請人即該案被告甲○
    ○，於七十七年一月二十五日，以四萬五千元向自訴人柯進來購得，為甲○○、
    柯進來所是認，而自訴人於出賣前為漁業人，自訴人自符合補償領取權人之資格
    ，且證人馬勁亦為同一證稱，但依馬勁所提臺灣省交通處臺中港務局八七中港務
    字第三一四二號函文補償費之規定，可知係就現停泊之八十七艘漁筏為補償，原
    判決就該公函捨棄不用，未說明理由，自有未合。又依「臺中港第十六號碼頭預
    定地停泊之八十七艘漁筏漁業損失補償、漁筏收購補償及漁筏筏民轉業補償發放
    要點」（下稱發放要點）所載，領取權人尚須領有漁業執照，並符合漁業人之定
    義，自訴人雖提出漁業變更登記申請書主張其為領取權人，但該變更登記申請書
    僅足證明自訴人曾經領有執照，對於自訴人是否為漁業人並未敘明，且自訴人若
    符合領取權人，自應向發放機關提出申請，且依證人楊弘政所證等語，是馬勁所
    供自訴人已通過審查，與事實不合，原判決就楊弘政之證言不採，未說明理由，
    亦有未合。且依一審臺灣臺中地方法院八十七年訴字第二五八一號、二五四七號
    民事判決，自訴人是否為領取權人，尚待主管機關認定，並非由法院認定，如何
    領取並由審查會決定，馬勁之證言失之率斷，原判決未審酌上開民事判決，自有
    未合。（二）依被告所提交通部臺中港務局八九中港務字第六五０一號說明欄第
    二條第一項之記載，即表示對於漁筏之買賣是否已將權利讓與，應依具體個案認
    定，本件自訴人出賣時並未保留任何權利，原判決就上開公函及買賣未說明不採
    之理由，亦有漏未審酌。（三）依發放要點第三點第二項規定，申領人提出申領
    補助金，並由領取權人自行協議處理所領取金額。而切結書亦為相同載明意旨，
    故補償金須經協議後始依協議結果處理，本件自訴人與被告從來沒有協議，原判
 決就雙方並未達成協議即無法確定如何處理之事實並未審酌，且前開民事判決亦
    未就補償金如何分配有所認定，是雙方既尚未有確定方案自無法分配，原判決就
    此重要事實並未審酌，自有所違誤。（四）被告申領漁業損失補償之領取權人名
    冊，並未記載自訴人，該文件於被告申請時已脫離被告持有，主管機關如何要工
    讀生將前筏主填入，被告並不知情，經公告無異議後，被告申領不知領取人名冊
    有自訴人名字，被告曾申請原審法院函查編號第三十七及七十九號之漁業損失補
    償是否已領取，其領取權人名冊是否蓋章，原審未調查，自有重要證據漏未調查
    。且被告申領補償金所提出之切結書係給臺中港務局，並非給自訴人，且其領取
    補償金時係領取聲請人、顏護平、陳坤桂、陳國興等四人之補償金，及審查公告
    期間自訴人均無異議云云，而認為原確定判決漏未審酌上開切結書真義，及整個
    領取過程係經過公告無異議才行發放補償金，亦為重要證據漏未審酌。（五）自
    訴人向被告請求之民事金額係三百二十多萬元，故原判決認定自訴人向被告索取
    一百十多萬元，被告未給付自有侵占故意，尚有違誤。且自訴人所請求金額約占
    全部補償金之七成，被告不可能與自訴人達成協議，原判決就此證據漏未審酌且
    認定錯誤。且原確定判決依發放要點之參考說明所認定之分配比例並沒有經過制
    定公告之程序，不具法律之效力，況臺中港務局於民事為被告時都否認該補償金
    分配比例，又何能期待被告知悉，原判決所為金額之認定並無所據。因而依刑事
    訴訟法第四百二十一條之規定，提起本件再審聲請云云。
二、查有罪判決之判決確定後，為受判決人利益聲請再審，必其聲請合於刑事訴訟法
    第四百二十條第一項所定情形之一及第四百二十一條有足以影響判決之重要證據
    未予審酌者，始准許之。又按所謂重要證據漏未審酌，並須該證據足以影響於原
    判決結果之認定者，始足當之。本院上開確定判決，已先就上開發放要點之規定
    意旨，並參酌證人馬勁之證言及民事判決意旨，且明載被告抗辯之四個理由，而
    認定自訴人應符合補償費領取權人之資格，經核並無不合，本件聲請人再就該認
    定為上開爭執，難認原判決有重要證據漏未審酌之情事，且依該發放要點之名稱
    所載為「漁筏漁業損失補償、漁筏收購補償及漁筏筏民轉業補償」，顯難認聲請
    人所指只有伊有權領受補償為可採。又該補償領取權人名冊上既經補登上自訴人
    名字，則本院斟酌馬勁、余建勳、楊弘政等人證言，並參酌被告所書之切結書內
    容，而認自訴人主張被告領得該款項時即已知悉自訴人應可受補償為不可採，再
    就自訴人起訴請求被告給付，被告無交還之意，而認定被告侵占犯行應成立，經
    核自無不合，被告徒以自訴人並未向港務局申報，對公告亦無異議，伊請領補償
    費部分並未包含自訴人部分，何人有權受領應由行政機關來認定云云，指稱原確
    定判決有重要證據漏未審酌情事，自有未合。況自訴人提起民事訴訟，亦經本院
    判決認定渠有分配額在案，被告猶抗辯係唯一有權受領該補償費之人，則被告顯
    未有協議之意思甚明，自堪認定有侵占之不法，至自訴人請求金額為何，分配比
    例如何訂定，均屬另一問題，被告以伊未與自訴人達成協議云云，指稱原確定判
    決有錯誤等情事，更有未合。是本件聲請人上開聲請意旨，或已經於原審所提出
    而為原審所不採，或於原判決理由欄，分別詳細說明認定自訴人柯進來符合領取
    權人資格之源由，及聲請人侵占犯意之認定，並對證人楊弘政證言不採之理由予
    以敘明，自無聲請人所指有重要證據漏未審酌之情形。且證據之取捨為法院之權
    限，行政機關之解釋不能拘束法院對法律之解釋適用，聲請人上開指稱原判決採
    證不合，難予採取，而聲請人指稱聲請本院調查三十七號、七十九號補償費如何
    領取乙節，如確未經本院調查並說明何以未調查、不予採取之理由，亦難推翻原
    確定判決之上開認定基礎，依上說明，仍非重要證據漏未審酌之再審理由，從而
    ，聲請人上開聲請再審之理由，難以採取，自應駁回其聲請。
據上論斷，應依刑事訴訟法第四百三十四條第一項，裁定如主文。
中       華       民       國   九  十    年     四      月   二十四    日
                                臺灣高等法院臺中分院刑事第二庭
                                      審判長法  官  羅  禮  政
                                            法  官  陳  欣  安
                                            法  官  蔡  聰  明
右正本證明與原本無異。
不得抗告。
                                            書記官    瑞  芳
中       華       民       國   九  十    年     四      月   二十五    日
                                                                        Ｋ


司法院資訊處製作；財團法人民間司法改革基金會備份。
